---
title: "Variables explicatorias de la tasa de suicidio"
subtitle: "Trabajo final talleres de análisis político"
output: html_document
---

```{r setup, include=FALSE}
knitr::opts_chunk$set(message = FALSE, warning = FALSE)
library(pacman)
# Instalamos las librerías necesarias
p_load(readr, dplyr, tidyr,
       zoo, rjson, purr,
       countrycode, estimatr,
       jtools, ggplot2, forcats)

```

## Introducción

Este es el archivo HTML con el código fuente para el trabajo final de talleres. Nuestro trabajo usa las bases de datos de Quality of Government (QoG) y del Programa de Datos sobre Conflictos de Uppsala (UCDP). Este trabajo trata de buscar variables que puedan estar correlacionadas y predecir la tasa de suicidio (variable dependiente).

Todos los comentarios a partir de esta introducción se encuentran dentro de los bloques de código, dada la brevedad de los mismos, pero también porque así permite una mayor legibilidad del códgio y resulta más fácil de explicar. Este documento necesariamente va unido al texto completo del trabajo final, donde se entra en mucho más detalle en la metodología y la gestión de los datos que en este HTML.

## Lectura de datos

```{r Lectura de la base de datos}
# Leemos la base de datos de Quality of Government completa, formato panel
qog <- read_csv("qog_std_ts_jan24.csv")

# Leemos la base de datos del Programa de Datos sobre Conflictos de Uppsala (UCDP)
ucdp <- readRDS("ged241.rds")
```

## Quality of Government

```{r Variables QOG}
# Seleccionamos las variables de interés de la QOG
qog_sub <- qog |>
  select(ccode, # Código numérico de país
         cname, # Nombre del país
         year, # Año de los datos
         suicide = who_suit, # Tasa de suicidio (Variable dependiente)
         ethnic_fra = fe_etfra, # Fragmentación étnica
         life_exp = who_let, # Esperanza de vida
         rural_pop = wdi_poprul, # Proporción de población rural
         hci = pwt_hci, # Índice de Capital Humano
         employment = wdi_empprne, # Tasa de empleo
         gdp = wdi_gdpcappppcon2017, # PIBpc a PPA ($ 2017)
         below_median = wdi_belmedinc, # % de población por debajo del salario mediano
         top1 = top_top1_income_share, # Proporción de los ingresos en el 1% más rico
         democracy = bmr_dem # Variable dicotómica (Democracia - no democracia)
  )
```

```{r NAs QOG}
# Eliminamos aquellos países que no tiene datos para ningún año de alguna de las variables
variables <- colnames(qog_sub)[4:length(colnames(qog_sub))]

for(var in variables) { # Para cada variable
  qog_sub <- qog_sub |> 
    group_by(ccode) |>  # Agrupado por país
    filter(!all(is.na(!!sym(var)))) |> # Eliminamos los países que tienen NA para todos los años en alguna variable
    ungroup()
}

# Número de países con datos
paises <- length(unique(qog_sub$ccode))
print(paste("En la base de datos final hay disponibles", paises, "países."))

# Imputamos los datos perdidos de la base de datos aprovehcando el formato panel
for (var in variables) {
  qog_sub <- qog_sub |> 
    group_by(ccode) |> # Agrupamos por país
    arrange(ccode, year) |> # Ordenamos por país y año
    mutate(!!sym(var) := na.approx(.data[[var]], na.rm = TRUE, rule = 2)) #Imputamos y extrapolamos
}
```
## UCDP

```{r Variables UCDP}
# Seleccionamos las variables de interés en la base de datos de la UCDP
ucdp_sub <- ucdp |> 
  select(id, year, type_of_violence, country_id, best)

# Creamos la variable 'ccode' con el código de país a ISO-3166
ucdp_sub$ccode <- countrycode(ucdp_sub$country_id, "gwn", "iso3n", warn = T)
ucdp_sub <-  ucdp_sub |> select(-country_id)

# Filtramos para los años del estudio (2015 - 2019)
ucdp_sub <- ucdp_sub |> filter(year %in% 2015:2019)

# Calculamos los datos agregados de estos 5 años
ucdp_agg <- ucdp_sub |> group_by(ccode) |> summarise(conflict_n = n(), # Número de conflictos
                                                 deaths = sum(best), # Número de muertes
                                                 state = sum(type_of_violence == 1), # Violencia estatal
                                                 non_state = sum(type_of_violence == 2)) # Violencia no estatal
# Eliminamos casos perdidos
ucdp_agg <- ucdp_agg |> drop_na()

# Número de países con datos
paises <- length(unique(ucdp_agg$ccode))
print(paste("En la base de datos final hay registros para", paises, "países."))
```

## Variable lag

```{r Variable lag}
# Creamos variable lag a partir de los datos panel de QoG, centrándonos en el PIB
lag_var <- qog_sub |> 
  filter(year >= 1996) |> # Sólo para 1996 hasta 2019
  mutate(year5 = factor(case_when(year < 2000 ~ "95s", # Lustro 1996 - 1999
                                  year < 2005 ~ "00s", # Lustro 2000 - 2004
                                  year < 2010 ~ "05s", # Lustro 2005 - 2009
                                  year < 2015 ~ "10s", # Lustro 2010 - 2014
                                  year < 2020 ~ "15s", # Lustro 2015 - 2019
                                  T ~ NA))) |> # Eliminamos años posteriores
  mutate(year5 = fct_relevel(year5, c("00s", "05s", "10s", "15"))) |> # Recodificamos
  group_by(ccode, year5) |> # Agrupamos por país y lustro (unidad de observación)
  summarise(gdp_lag = mean(gdp, na.rm = T)) |> # Computamos la media del lustro
  drop_na()

# Pasamos a ancho
lag_var_w <- lag_var |> 
  pivot_wider(names_from = "year5",
              names_prefix = "gdp_",
              values_from = "gdp_lag")

# Con los datos panel, seleccionamos el PIB de 2015
# Filtramos QOG para el año de estudio - 4 (2015) para la variable lag
qog_2015 <- qog_sub |> filter(year == 2015) |>
  select(ccode, gdp) |> # Seleccionamos el PIBpc como variable lag
  rename(gdp2015 = gdp) # Renombramos para evitar duplicidad
```


## Unión de QOG y UCDP

```{r Unión de bases de datos}
# Filtramos QOG para el año de estudio (2019)
qog_2019 <- qog_sub |> filter(year == 2019)

# Juntamos la base de datos usando 'ccode'
data <- qog_2019 |> left_join(ucdp_agg, by = "ccode") |> # Primero con la base de datos de UCDP
  left_join(qog_2015, by = "ccode") # Y luego para añadir el PIBpc en 2015

# Recodificamos algunas de las variables de la base de datos final
data <- data |> 
  mutate(state = state / conflict_n, # Proporción de violencia estatal sobre el total
         non_state = non_state / conflict_n, # Proporción de violencia no estatal sobre el total
         deaths = deaths / (conflict_n), # Muertes por conflicto en vez de muertes totales
         gdp = log(gdp), # Transformamos PIB en su logaritmo
         region = countrycode(ccode, "iso3n", "region")) # Añadimos una variable que divide los países en 7 regiones

data <- data |> 
  mutate(across(c(conflict_n:non_state), ~ replace_na(., 0))) |> # Cambiamos NAs por 0 en UCDP
  select(-conflict_n) # Eliminamos variables que ya no son necesarias
```

## Tablas descriptivas

```{r Tablas descriptivas}
# Creamos un summary de las variables
descriptive <- data[4:16] |> summary() |> as.data.frame() 

# Separamos la categoría del valor
descriptive <- descriptive |> separate(Freq, into = c("Cat", "Val"), sep = ":")

# Transformamos a ancho para una mejor visualización
descriptive_w <- descriptive |> pivot_wider(names_from = Cat, values_from = Val) |> 
  select(-Var1) |> # Eliminamos la variable vacía
  rename(Variable = Var2)

descriptive_w
```

## Modelos de regresión

```{r Modelos de regresión}
# De manera exploratoria, creamos un modelo de regresión simple
modelo0 <- lm(suicide ~ hci, data = data)
summary(modelo0)

# Creamos un primer modelo, únicamente con variables sociales y efectos fijos por región
modelo1 <- lm_robust(suicide ~ life_exp + rural_pop + hci, fixed_effects = region, data = data)
summary(modelo1)

# Creamos un segundo modelo, donde añadimos también variables económicas y políticas
modelo2 <- lm_robust(suicide ~ life_exp + rural_pop + hci +
                       employment + gdp + gdp2015 + below_median + top1 + democracy,
                     fixed_effects = region, data = data)
summary(modelo2)

# Creamos un tercer y último modelo, donde añadimos las variables sobre conflictos 
# y miramos la interacción entre PIB y desigualdad
modelo3 <- lm_robust(suicide ~ . + gdp * below_median - region, 
                     fixed_effects = region, data = data[4:18])
summary(modelo3)
```
## Validación de los modelos

```{r}
# Creamos una función para poder calcular AIC con un modelo de lm_robust
AIC <- function(modelo, response){ # Con los argumentos modelo y la variable dependiente
  fitted_values <- modelo$fitted.values # Vemos los valores predichos
  residuals <- response - fitted_values # Calculamos los residuos
  rss <- sum(residuals^2) # Calculamos la suma de residuos cuadrados 
  n <- modelo$nobs # Calculamos el número de observaciones
  k <- modelo$k # Calculamos el número de variables independientes
  aic <- n * log(rss / n) + 2 * k # Calculamos el índice AIC
  aic
}

# Creamos una función para poder calcular BIC con un modelo de lm_robust
BIC <- function(modelo, response){ # Con los argumentos modelo y la variable dependiente
  fitted_values <- modelo$fitted.values # Vemos los valores predichos
  residuals <- response - fitted_values # Calculamos los residuos
  rss <- sum(residuals^2) # Calculamos la suma de residuos cuadrados
  n <- modelo$nobs #Calculamos el número de observaciones
  k <- modelo$k # Calculamos el número de variables independientes
  bic <- n * log(rss / n) + k * log(n) # Calculamos el índice BIC
  bic
}

# Calculamos AIC para los tres modelos
AIC(modelo1, data$suicide)
AIC(modelo2, data$suicide)
AIC(modelo3, data$suicide)

# Calculamos BIC para los tres modelos
BIC(modelo1, data$suicide)
BIC(modelo2, data$suicide)
BIC(modelo3, data$suicide)
```

```{r Multicolinealidad}
# Miramos si las variables tienen problemas de multicolinealidad (VIF >= 5)
modelo_vif <- lm(suicide ~ ., data = data[4:17])
car::vif(modelo_vif)
```

## Presentación de resultados

```{r Tabla modelos}
# Creamos una tabla para comparar los tres modelos
export_summs(modelo1, modelo2, modelo3)
```

```{r coeficientes estandarizados}
# Estandarizamos los datos para poder mirar los coeficientes
data_standardized <- data
data_standardized[4:17] <- scale(data_standardized[4:17])

# Computamos nuevamente el modelo 3 con los nuevos datos
modelo3_std <- lm_robust(suicide ~ . + gdp2015 * below_median - region, fixed_effects = region, data = data_standardized[4:18])

# Extraemos los coeficientes estandarizados
std_coeff <- coef(modelo3_std)
print(std_coeff)
```


```{r Gráficos modelos}
# Creamos un summary para cada modelo
summary1 <- tidy(modelo1, conf.int = TRUE)
summary2 <- tidy(modelo2, conf.int = TRUE)
summary3 <- tidy(modelo3, conf.int = TRUE)

# Visualizamos gráficamente el primer modelo
graph_m1 <- ggplot(summary1, aes(x = estimate, y = term, xmin = conf.low, xmax = conf.high)) +
  geom_point() +
  geom_errorbarh(height = 0.2) +
  geom_vline(xintercept = 0) +
  theme_minimal() +
  labs(x = "Coeficiente", y = "Variables",
       title = "Coeficientes con intervalo de confianza del 95% para el modelo 1")
graph_m1

# Visualizamos gráficamente el segundo modelo
graph_m2 <- ggplot(summary2, aes(x = estimate, y = term, xmin = conf.low, xmax = conf.high)) +
  geom_point() +
  geom_errorbarh(height = 0.2) +
  geom_vline(xintercept = 0) +
  theme_minimal() +
  labs(x = "Coeficiente", y = "Variables",
       title = "Coeficientes con intervalo de confianza del 95% para el modelo 2")
graph_m2

# Visualizamos gráficamente el tercer modelo
graph_m3 <- ggplot(summary3, aes(x = estimate, y = term, xmin = conf.low, xmax = conf.high)) +
  geom_point() +
  geom_errorbarh(height = 0.2) +
  geom_vline(xintercept = 0) +
  theme_minimal() +
  labs(x = "Coeficiente", y = "Variables",
       title = "Coeficientes con intervalo de confianza del 95% para el modelo 3")
graph_m3
```

